【裁判字號】    97,上訴,1235
【裁判日期】    970829
【裁判案由】    殺人未遂
【裁判全文】
臺灣高等法院臺中分院刑事判決        97年度上訴字第1235號
上  訴  人
即  被  告  丁○○
                    號
                    現於臺灣臺中看守所羈押中
指定辯護人  本院公設辯護人  甲○○
上列上訴人因殺人未遂案件，不服臺灣彰化地方法院96年度訴字
第2187號中華民國97年4月2日第一審判決（起訴案號：臺灣彰化
地方法院檢察署96年度偵字第8109號），提起上訴，本院判決如
下：
      主  文
原判決撤銷。
丁○○傷害人之身體，處有期徒刑貳年。
      事  實
一、丁○○與乙○○原為舊識，其後因故而生嫌隙，嗣於民國(
    下同)96 年5月18日凌晨2時許，丁○○至位在彰化縣埔心鄉
    ○○村○○路○段268號之三美歡唱卡拉OK小吃部消費，與亦
    在該處消費之乙○○相遇，丁○○趨前向乙○○敬酒，但乙
    ○○未予置理，丁○○因此不滿，遂與乙○○當場產生爭執
    ，丁○○一時憤怒，竟萌普通傷害之犯意，持三美歡唱卡拉
    OK小吃部店內長約28公分非屬槍砲彈藥刀械管制條例所管制
    之菜刀1把，朝乙○○頭部、頸肩部及身體其他部位揮刺約
    30刀，致乙○○受有內含頭頂部7公分撕裂傷1處、頭枕部5
    公分及3公分撕裂傷各1處、2公分撕裂傷多處、左頸肩胛上
    部7×5×2公分深層撕裂傷1處、頭額部6公分撕裂傷1處、眶
    部3公分及2公分撕裂傷各1處、左手掌部7公分撕裂傷1處等
    全身30處刀傷之傷害。嗣經警據報前往處理，乃將乙○○送
    醫救治，始免於難，並查獲上情。
二、案經乙○○告訴由彰化縣警察局溪湖分局報請臺灣彰化地方
    法院檢察署檢察官偵查起訴。
      理  由
一、訊據被告丁○○矢口否認犯傷害罪行，辯稱：伊去乙○○那
    邊敬酒，與乙○○發生爭執，乙○○就打伊左臉，並將桌上
    的刀子拿起來，伊基於保護自身反應就跟乙○○互搶，乙○
    ○所受之傷是搶刀子時不小心傷到云云。
二、經查：
  證人即三美歡唱卡拉OK店負責人許紅棗於檢察官訊問時證稱
    ：「．．．．乙○○的朋友來後，我就到後方的休息室休息
    ，後來我聽到一群人大吵大叫，然後小吃部的小姐就跑來找
    我，要求我開後門讓他們逃生，告訴我說前面有人打架，後
    來我先開後門讓小姐逃生，那時我也猶豫不決是否要一起逃
    生，但是因為我是負責人，所以我最後還是跑去看發生何事
    ，進去後我就看到乙○○倒在血泊中，但是我沒有看到是誰
    殺他的，我有看到一把菜刀丟在地上．．．．」等語 (並無
    顯有不可信之情況，有證據能力)，而告訴人於96 年5月18
    日凌晨2時59分許，經送至員生醫院急診後，經診斷受有內
    含頭頂部7公分撕裂傷1處、頭枕部5公分及3公分撕裂傷各1
    處、2公分撕裂傷多處、左頸肩胛上部7×5×2公分深層撕裂
    傷1處、頭額部6公分撕裂傷1處、眶部3公分及2公分撕裂傷
    各1 處、左手掌部7公分撕裂傷1處等全身30處刀傷之傷害，
    有員生醫院函、病歷摘要、急診病歷紀錄表附於偵查卷可稽
    。足證告訴人於96年5月18日凌晨2時許，在三美歡唱卡拉OK
    店，受有如犯罪事實欄所示傷害之事實。
  被告於檢察官訊問時供稱：我當時和乙○○雙方都喝醉了，
    而乙○○桌上有一把菜刀，當時乙○○毆打我，又拿那把菜
    刀要殺我，我就跟他搶那把刀，因為我力氣比較大，乙○○
    搶不贏我，所以在拉扯之間，菜刀才會往乙○○的頭上揮刺
    ．．．．等語，於本院審理時為上開辯稱。然告訴人乙○○
    於原審證述：我在八、九點去喝酒，凌晨二時已經醉了，喝
    酒的桌上沒有刀子，我喝醉了過程中不曉得發生何事，去醫
    院才知道丁○○殺我等語，證人即三美歡唱卡拉OK店服務生
    高碧蓮於原審結證：我與乙○○同桌，桌上沒有菜刀，事發
    前乙○○已經醉了，乙○○坐在椅子上頭低低的，丁○○進
    來後在裡面喝，丁○○去敬酒，我坐在乙○○對角靠走道，
    丁○○走到我後面，說大家喝開心一點，之後乙○○頭低低
    的沒有理丁○○，丁○○繞道乙○○後面說同樣的話，我轉
    頭一下，聽到台上唱歌的人大聲喊叫，我看到丁○○拿刀往
    坐在椅子上的乙○○背頸部由上往下刺乙○○刀柄朝上，刀
    尖朝下往乙○○身上刺2-3下，我立刻跑出去打電話叫救護
    車，．．等語，證人許紅棗於原審證述：菜刀放在廚房瓦斯
    爐下，不會拿出來，廚房從第七桌旁邊的吧檯進去，廚房平
    常開的時候比較多，去廁所會經過那裡，舞台與第七桌中間
    有空間可以站立，第七桌旁靠牆邊可以行走，如人多時會拿
    走椅子等語。陳俊欣於原審證述：案發時被告精神狀況還好
    ，我看到他站著拿刀子，刀柄朝上，刀尖朝下，沒有動作，
    乙○○坐在地上頭部流血等語。告訴人乙○○當時既已酒醉
    豈會至廚房拿菜刀砍被告，且被告當時既可避開，何須冒險
    搶刀，況僅僅搶菜刀拉扯之間，乙○○身上又如何會有三十
    刀許之刀傷，被告上開所辯與客觀事實不符，顯不足採，告
    訴人係遭被告執持菜刀所傷，應可認定。
  按刑法上殺人罪與傷害人致死罪之區別，本視加害人有無殺
    意為斷，被害人所受之傷害程度，固不能據為認定有無殺意
    之唯一標準，但加害人下手情形如何，於審究犯意方面，仍
    不失為重要參考資料 (最高法院二十年非字第一○四號判例
    參照)，本件被告與告訴人乙○○間並無深仇大恨，被告並
    無殺人或使其受重傷之動機，乙○○全身雖受有上述30處刀
    傷，然僅左頸肩部一刀深二公分，其餘均不深，而扣案之菜
    刀經原審及本院勘驗結果長約二十八公分，頗銳利，乙○○
    當時已酒醉無法抗拒，現場亦無他人勸阻，如被告有殺人或
    使其受重傷之犯意，乙○○所受之傷害當不僅如此，斷無倖
    免之理，殊難僅憑告訴人之指訴及其身上受有三十處許之刀
    傷遽認被告有殺人或使人受重傷之犯意，應認被告僅有傷害
    之犯意較符客觀事實。
  綜上所述，本件事證已臻明確，被告所辯顯係脫卸之詞，不
    足採信，其犯行應堪認定。
三、核被告所為，係犯刑法第二百七十七條第一項傷害罪，公訴
    人認係犯刑法第二百七十一條第二項、第一項之殺人未遂罪
    ，尚有未洽，起訴法條應予變更。原審予以論罪科刑固非無
    見，然原審認被告係犯刑法第二百七十一條第二項、第一項
    之殺人未遂罪尚有未洽，被告上訴否認犯罪雖無理由，然原
    審判決既有如上未當之處，應由本院將其撤銷改判，爰審酌
    被告有傷害等前科 (見卷附臺灣高等法院被告前案紀錄表)
    ，素行尚非良好，及其犯罪之動機、手段，告訴人乙○○所
    受之傷害暨被告犯罪後之態度等一切情狀，量處如主文第二
    項所示之刑。扣案之菜刀1把，非違禁物，證人許紅棗證稱
    係其店內所有，被告亦否認為其所有，本院復查無其他積極
    證據，足證係被告所有，爰不予宣告沒收。
四、據上論斷，應依刑事訴訟法第三百六十九條第一項前段、第
    三百六十四條、第三百條、第二百九十九條第一項前段、刑
    法第二百七十七條第一項、刑法施行法第一條之一第一項、
    第二項，判決如主文。
    本案經檢察官丙○○到庭執行職務。
中    華    民    國    97    年    8    月    29     日
            刑事第九庭  審判長法  官  陳  筱  珮
                              法  官  許  旭  聖
                              法  官  康  應  龍
上列正本證明與原本無異。
檢察官得上訴。
如不服本判決應於收受送達後十日內向本院提出上訴書狀，其未
敘述上訴之理由者並得於提起上訴後十日內向本院補提理由書（
均須按他造當事人之人數附繕本）。
                              書記官  姚  錫  鈞
中    華    民    國    97    年    8    月    29     日


司法院資訊處製作；財團法人民間司法改革基金會備份。
